【裁判字號】    97,交聲,1114
【裁判日期】    970930
【裁判案由】    聲明異議
【裁判全文】
臺灣彰化地方法院交通事件裁定         97年度交聲字第1112號
移送機關  交通部公路總局臺中區監理所彰化監理站
異議人即
受處分人  甲○○
上列異議人即受處分人因違反道路交通管理處罰條例案件，對於
交通部公路總局臺中區監理所彰化監理站97年7 月10日所為之處
分（彰監四字第裁64-C00000000、64-C00000000號）聲明異議，
本院裁定如下：
    主  文
異議均駁回。
    理  由
一、原處分意旨略以：異議人即受處分人甲○○騎乘吳旭昇所有
    之車牌號碼HA5-717 號重型機車，於民國97年6 月5 日上午
    8 時20分許，在臺北縣淡水鎮○○○路○段與八勢一街口，
    因「行經有燈光號誌管制之交岔路口闖紅燈」之違規情形，
    經臺北縣警察局淡水分局員警余彥瑩當場攔停稽查，竟拒絕
    停車接受稽查而逃逸，經員警以異議人違反道路交通管理處
    罰條例第53條第1 項、第60條第1 項規定逕行舉發「一、闖
    紅燈。二、拒絕停車接受稽查而逃逸」之違規。嗣經原處分
    機關於97年7 月10日依道路交通管理處罰條例第53條第1 項
    、第60條第1 項、第63條第1 項第1 款、第3 款及違反道路
    交通管理事件統一裁罰基準表規定，分別裁處異議人新臺幣
    （下同）1800元之罰鍰，並記違規點數3 點，及3000元之罰
    鍰，並記違規點數1 點。
二、聲明異議意旨略以：伊當時於上開路口正在分隔島處待轉，
    目的非闖紅燈，當地居民都是在那邊待轉，之前伊亦未曾遭
    到制止，本件執勤警員當時所判斷伊違規之地點與執勤警員
    所站位置相距約50公尺之遠，且視線完全被分隔島遮蔽，警
    員如何判斷伊有闖紅燈之違規事實；另當時係上班時間，行
    進機車流量甚大，伊因無交通違規行為，故對於警員之攔停
    動作當下認知並非針對伊所為，伊確無故意遭攔檢未停，而
    認原處分機關所為之上開處分均有違誤，爰聲明異議，請求
    撤銷原處分等語。
三、按汽車駕駛人行經有燈光號誌管制之交岔路口闖紅燈者，處
    新臺幣1800元以上5400元以下罰鍰，並記違規點數3 點；汽
    車駕駛人，駕駛汽車有違反道路交通管理處罰條例之行為，
    經交通勤務警察或依法令執行交通稽查任務人員制止時，不
    聽制止或拒絕停車接受稽查而逃逸者，除按各該條規定處罰
    外，處3000元以上6000元以下罰鍰，並記違規點數1 點，道
    路交通管理處罰條例第53條第1 項、第60條第1 項、第63條
    第1 項第1 款、第3 款分別定有明文。另參照違反道路交通
    管理事件統一裁罰基準及處理細則所附「違反道路交通管理
    事件統一裁罰基準表」（適用於96年1 月1 日以後違規）之
    規定，對於違反道路交通管理處罰條例第53條第1 項之違規
    情形，機器腳踏車駕駛人，行經有燈光號誌管制之交岔路口
    闖紅燈並於期限內到案聽候裁決者，機器腳踏車車駕駛人處
    罰鍰1800元；汽車駕駛人，駕駛汽車有違反道路交通管理處
    罰條例之行為，經交通勤務警察或依法令執行交通稽查任務
    人員制止時，不聽制止或拒絕停車接受稽查而逃逸並於期限
    內到案聽候裁決者，汽車駕駛人處罰鍰3000元。
四、經查：
（一）本件異議人即受處分人甲○○騎乘吳旭昇所有之車牌號碼
      HA5-717 號重型機車，於97年6 月5 日上午8 時20分許，
      在臺北縣淡水鎮○○○路○段與八勢一街口，因「行經有
      燈光號誌管制之交岔路口闖紅燈」之違規情形，經臺北縣
      警察局淡水分局警員余彥瑩當場攔停稽查，竟拒絕停車接
      受稽查而逃逸，經員警以異議人違反道路交通管理處罰條
      例第53條第1 項、第60條第1 項規定逕行舉發「一、闖紅
      燈。二、拒絕停車接受稽查而逃逸」之違規。
（二）查上開違規事實，業據證人即舉發員警余彥瑩於本院97年
      9 月4 日庭訊時，以具結擔保其供述之真實性，並在負擔
      偽證罪之處罰心理狀態下證稱：當時我在違規路口執勤，
      站立位置是在中正東路，即受處分人上班公司（臺綜院大
      樓）的前面。當時我看著對向車道已經變成紅燈，受處分
      人仍直行中正東路並未停車，且直接迴轉，即闖越紅燈違
      規左轉。我當時有吹哨音並伸手出去攔停，現場只有看到
      受處分人1 部機車，我認為受處分人應該有看到我攔停她
      ，因為她有稍微停頓一下，可是又往我的右手邊騎過去，
      而我是整個人站到車道上去攔停，所以我認為她應該看得
      到等語明確（參見本院97年9 月4 日訊問筆錄），並有證
      人余彥瑩庭繪製現場位置圖1 紙在卷可稽。核諸證人余彥
      瑩身為執法人員，與異議人既素不相識，且無任何宿怨仇
      隙，衡情證人應無在執行交通勤務中，刻意舉發素不相識
      、毫無冤仇之異議人，且甘冒偽證之罪責，於本院調查中
      到庭具結為虛偽之陳述，以羅織誣陷異議人之可能或必要
      ；況證人於上開地點執行舉發違規勤務之經驗豐富，其所
      繪製之現場位置圖亦甚為明確，證人對本件違規經過印象
      深刻且陳述清楚，堪信其證詞屬實。
（三）又按違反行政法上義務之行為非出於故意或過失者，不予
      處罰，行政罰法第7 條第1 項定有明文。本件異議人於本
      院訊問時亦陳稱：伊有看到證人即舉發員警余彥瑩有揮手
      示意之情形等語，則一般人在此情況下應可認知員警係警
      告違規行為人暫停路旁之意，況異議人在不確定員警是否
      對伊駕駛行為揮手示意時，本應盡其義務暫停路旁待員警
      處理詢問清楚後，始得駛離現場，異議人在未能確認員警
      之處理結果時，即逕行駕車離去，自難認異議人並無過失
      。是本件異議人所提證據既無法證明員警取締有誤，本院
      亦查無任何證據足資證明執勤員警有捏造事實違法取締之
      情事存在，則異議人辯稱未闖紅燈及未拒絕停車接受稽查
      而逃逸之行為云云，自難憑採。
五、綜上所述，異議人有在前開時、地行經有燈光號誌管制之交
    岔路口闖紅燈迴轉及拒絕停車接受稽查而逃逸之違規行為。
    原處分機關依前開道路交通管理處罰條例第53條第1 項、第
    60條第1 項、第63條第1 項第1 款、第3 款及違反道路交通
    管理事件統一裁罰基準表之規定，分別裁處異議人1800元之
    罰鍰，並記違規點數3 點，及3000元之罰鍰，並記違規點數
    1 點，尚無違誤。異議人猶執前詞指摘上開原處分不當，均
    為無理由，自應將其異議均駁回。
六、據上論結，依道路交通案件處理辦法第19條，裁定如主文。
中    華    民    國    97    年    9     月    30    日
                  交通法庭            法  官  郭麗萍
以上正本證明與原本無異。
如不服本裁定，應於裁定送達後五日內向本院提出抗告狀 (須附
繕本)。
中    華    民    國    97    年    9     月    30    日
                                      書記官  吳冠慧


司法院資訊處製作；財團法人民間司法改革基金會備份。
